臺灣士林地方法院民事裁定           100年度司財管字第62號
聲  請  人  財政部臺灣省北區國稅局
法定代理人  吳自心
代  理  人  周淑貞
            林園雅
聲請人聲請指定被繼承人許黃碧之遺產管理人事件，本院裁定如
下：
    主  文
選任許建隆（男，民國○○年○○月○○日生，身份證統一編號：Ｚ000
000000號）為被繼承人許黃碧（女，民國○○年○○月○○日生，身分
證統一編號：Ｚ000000000號，生前籍設新北市○○區○○路250
巷22號3 樓，民國99年7 月2 日死亡）之遺產管理人。
准對被繼承人許黃碧之大陸地區以外之繼承人為承認繼承之公示
催告。
被繼承人許黃碧之大陸地區以外之繼承人，應自前項公示催告最
後登載新聞紙之日起壹年貳月內承認繼承。上述期限屆滿，無繼
承人承認繼承時，被繼承人許黃碧之遺產，於清償債權並交付遺
贈物後，如有賸餘即歸屬國庫。
程序費用由被繼承人許黃碧之遺產負擔。
    理  由
一、按繼承開始時，繼承人之有無不明，而無親屬會議或親屬會
    議未於1 個月內選定遺產管理人者，利害關係人得聲請法院
    選任遺產管理人，並由法院依公示催告程序，定6 個月以上
    之期限，公告繼承人，命其於期限內承認繼承，民法第1177
    條、第1178條第1 項、第2 項定有明文。
二、本件聲請意旨略以：被繼承人繼承其父黃勝海之遺產，惟未
    辦理繼承登記，因被繼承人之父積欠遺產稅新台幣（下同）
    169,862,311 元，尚未繳納，而其父遺有土地、建物等遺產
    ，惟因被繼承人之繼承人皆已拋棄繼承，亦未經親屬會議選
    定被繼承人之遺產管理人，致稅捐無法徵起，為保障稅捐計
    ，爰依民法第1178條及非訟事件法第149 條規定，聲請選任
    被繼承人之遺產管理人等語，並提出財政部臺灣省北區國稅
    局欠稅總歸戶查詢情形表、繼承系統表、戶籍謄本、除戶戶
    籍謄本、財產歸屬資料清單、函等件為證。
三、經查，被繼承人確於99年7 年2 日死亡，其繼承人均已拋棄
    繼承，且被繼承人之親屬亦未依上開期限選定遺產管理人，
    被繼承人並未於其父過世後辦理拋棄繼承，此業據聲請人提
    出戶籍謄本、除戶戶籍謄本、函文等為證，並經本院依職權
    調閱99年度司繼字第1006號拋棄繼承、85年度繼字第211 號
    全案卷核閱無訛，堪信聲請人之主張為真實。聲請人既為稅
    捐徵收機關，自有法律上之利害關係，故本件聲請人聲請選
    任被繼承人之遺產管理人以維其權益，洵屬有據。
四、次查，被繼承人之配偶、父、母、內、外祖父母皆已死亡，
    其現存之子女、孫子女、兄弟姊妹皆已向法院聲明拋棄繼承
    ，並經法院准予備查在案。本院審酌利害關係人許建隆為被
    繼承人之子，其雖已聲明拋棄繼承，惟與被繼承人之關係較
    他人為親密，對被繼承人生前財產及其債權、債務關係自較
    旁人清楚，就被繼承人之財產管理較為方便，且經詢問其意
    見，亦稱：我願意。因為我曾與被繼承人同住，既然被繼承
    人因為繼承關係尚有債權債務需要處理，我願意協助等語（
    見本院100 年7 月18日非訟事件筆錄）。是本院認應選任許
    建隆為被繼承人之遺產管理人，爰裁定如主文第1 項所示，
    並依法為承認繼承之公示催告。
五、依非訟事件法第157條規定，裁定如主文。
六、如不服本裁定，應於裁定送達後10日內，以書狀向本院提出
    抗告狀，並繳納抗告費新臺幣1,000 元。
中    華    民    國  100     年    8     月    11    日
                  家事庭司法事務官